臺灣高等法院刑事判決
110年度原上訴字第42號
上  訴  人  
即  被  告  劉德偉


指定辯護人  本院公設辯護人郭書益  
上列上訴人即被告因違反槍砲彈藥刀械管制條例案件，不服臺灣
新北地方法院109年度原訴字第87號，中華民國110年1月29日第
一審判決（起訴案號：臺灣新北地方檢察署109年度偵字第25605
、25743號），提起上訴，本院判決如下：
    主  文
上訴駁回。
    犯罪事實
一、緣吳佳威(業經原審判決確定）自於民國104年間某日起，因
    受託而非法寄藏具有殺傷力之仿手槍外型製造組裝已貫通金
    屬槍管而成之非制式手槍1枝（含彈匣1個，槍枝管制編號：
    0000000000號，下稱本案手槍）、具殺傷力口徑9mm之非制
    式子彈2顆（下稱本案子彈）。
二、劉德偉明知具有殺傷力之手槍、子彈均為槍砲彈藥刀械管制
    條例所管制之物品，未經許可，不得非法寄藏、持有，竟於
    109年6月15日凌晨4時許，在新北市○○區○○路0段000巷00弄0
    號1樓住處內，受吳佳威所託而代為保管本案手槍、本案子
    彈（下稱本案槍、彈），劉德偉應允後，旋即將本案槍、彈
    藏放在上開住處而非法寄藏之。嗣於同日上午9時許，吳佳
    威聯繫劉德偉歸還本案槍、彈，劉德偉則以紙袋包裝本案槍
    、彈，放置在上開住處之警衛室內，等待吳佳威自行取回，
    然因吳佳威臨時變卦，劉德偉遂於同日晚間9時37分許，至
    警衛室拿回本案槍、彈。嗣於同日晚間9時45分許，劉德偉
    在新北市○○區○○路0段000巷00弄0號前遭警盤查而查獲，並
    扣得本案槍、彈。劉德偉為警查獲後，告知警方本案槍、彈
    係吳佳威所交付，進而查獲吳佳威。
三、案經新北市政府警察局土城分局報告臺灣新北地方檢察署檢
    察官偵查起訴。 
    理  由
壹、證據能力部分：
一、按被告以外之人於審判外之言詞或書面陳述，除法律有規定
    者外，不得作為證據。另按被告以外之人於審判外之陳述，
    雖不符合同法第159條之1至第159條之4之規定，然經當事人
    於審判程序同意作為證據，法院審酌該言詞陳述或書面陳述
    作成時之情況，認為適當者，亦得為證據。當事人、代理人
    或辯護人於法院調查證據時，知有第159條第1項不得為證據
    之情形，而未於言詞辯論終結前聲明異議者，視為有前項同
    意，刑事訴訟法第159條第1項、第159條之5分別定有明文。
    該條立法意旨在於傳聞證據未經當事人之反對詰問予以核實
    ，原則上先予排除，惟若當事人已放棄反對詰問權，於審判
    程序中表明同意該等傳聞證據可作為證據；或於言詞辯論終
    結前未聲明異議，基於尊重當事人對傳聞證據之處分權，及
    證據資料愈豐富，愈有助於真實發見之理念，且強化言詞辯
    論主義，使訴訟程序得以順暢進行，上開傳聞證據亦均具有
    證據能力。查本件被告以外之人於審判外之言詞或書面陳述
    屬傳聞證據部分，檢察官、被告及辯護人於本院並未爭執證
    據能力，且迄於言詞辯論終結前亦未聲明異議，復本院認其
    作成之情形並無不當情形，經審酌後認為適當，均應認於本
    案有證據能力。
二、另本件認定事實引用之卷內其餘非供述證據部分，與本案均
    有關連性，亦無證據證明係實施刑事訴訟程序之公務員以不
    法方式所取得，依刑事訴訟法第158條之4之反面解釋，當有
    證據能力，復於本院審理時，提示並告以要旨，使檢察官、
    被告及辯護人充分表示意見，自得為證據使用。
貳、本院之判斷
一、認定犯罪事實所憑證據及認定之理由
  ㈠上訴人即被告劉德偉於犯罪事實二所載時、地非法寄藏、持
    有本案槍、彈之犯罪事實，迭於警詢、偵訊及原審、本院均
    供承不諱（見新北檢109年度偵字第25605號卷《下稱偵字256
    05卷》第9至17、73至74頁，原審卷第112、149至150頁，本
    院卷第69頁）。並有自願受搜索同意書（受搜索人劉德偉隨
    身攜帶紙袋）、新北市○○○○○○○○○○○○○○○○○○○○路0段000巷00
    弄00號）、扣押物品目錄表（槍彈）、扣押物品收據（見偵
    25605卷第18至22頁）；指認犯罪嫌疑人紀錄表（見偵25605
    卷第30至34頁）；被告手機內與吳佳威之對話紀錄譯文（見
    偵25605卷第35頁）；新北市政府警察局槍枝初步檢視報告
    表（偵25605卷第36至41頁）；被告進出警衛室放置、拿取
    本案槍、彈紙袋之監視器錄影翻拍照片7張（見偵25605卷第
    55至56頁）；新北市政府警察局土城分局109年8月10日函及
    檢附之鑑驗書、刑案現場勘察報告、現場照片、勘察採證同
    意書、證物清單、刑事案件證物採驗紀錄表（見偵25605卷
    第76至88頁）；新北市政府警察局109年7月27日新北警鑑字
    第1091416126號之吳佳威指紋鑑驗書（見偵25605卷第89至9
    0頁）附卷可稽，且有本案槍、彈扣案可資佐證。
　㈡本案查扣之槍、彈，經送請內政部警政署刑事警察局鑑驗結
    果：1.送鑑手槍1枝（槍枝管制編號：0000000000號），認
    係非制式手槍，由仿手槍外型製造之槍枝，組裝已貫通之金
    屬槍管而成，擊發功能正常，可供擊發適用子彈使用，認具
    殺傷力。2.送鑑子彈2顆：⑴1顆，認係非制式子彈，由金屬
    彈殼組合直徑約9.0mm金屬彈頭而成，經試射，可擊發，認
    具殺傷力。⑵1顆，認係非制式子彈，由口徑9.mm制式空包彈
    組合直徑約9.0mm金屬彈頭而成，經試射，可擊發，認具殺
    傷力等情，有內政部警政署刑事警察局109年8月31日刑鑑字
    第1090066841號鑑定書在卷可憑（見偵25605卷第116至118
    頁），是認被告上開任意性自白內容，應與事實相符，堪足
    採認為真實。
  ㈢綜上，本案事證明確，被告寄藏本案槍、彈犯行，堪予認定
    ，自應依法予以論科。
二、論罪：
  ㈠核被告所為，係犯槍砲彈藥刀械管制條例第7條第4項之未經
    許可寄藏非制式手槍罪及同條例第12條第4項之未經許可寄
    藏子彈罪。
  ㈡被告受託保管本案槍、彈後持有該槍彈，但「寄藏」之受人
    委託代為保管，其保管之本身所為之「持有」，既係「寄藏
    」之當然結果，法律上自宜僅就「寄藏」行為為包括之評價
    ，不應另就「持有」予以論罪（最高法院74年台上字第3400
    號判決先例可資參照）。
  ㈢被告自109年6月15日凌晨4時起至同日晚間9時45分許為警查
    獲止，其寄藏本案槍、彈行為，具有行為繼續之性質，為繼
    續犯，應論以單純一罪。
  ㈣被告同一寄藏行為而觸犯上開2項罪名，為想像競合犯，依刑
    法第55條規定，從一重之未經許可寄藏非制式手槍罪論處。
  ㈤累犯之說明
    被告前於108年間，因公共危險案件，經原審法院於108年6
    月14日以108年度交簡字第1008號判處有期徒刑3月確定，並
    於109年4月16日執行完畢等情，有本院被告前案紀錄表在卷
    可參，被告前受有期徒刑之執行完畢後，其於5年以內故意
    再犯本件有期徒刑以上之罪，為累犯，茲參酌司法院釋字第
    775號解釋意旨，審酌被告構成累犯之前案為公共危險犯行
    ，與本案持有槍、彈犯罪類型迥異，侵害法益亦不相同，難
    認其有特別之惡性及對刑罰反應力薄弱之情形，爰不依刑法
    累犯之規定加重其最低本刑，附此敘明。
  ㈥刑之減輕
　　槍砲彈藥刀械管制條例第18條第4項前段規定「犯本條例之
    罪，於偵查或審判中自白，並供述全部槍砲、彈藥、刀械之
    來源及去向，因而查獲或因而防止重大危害治安事件之發生
    者，減輕或免除其刑」，依其犯罪型態，兼有來源及去向者
    ，固應供述全部之來源及去向，始符合上開規定。但其犯罪
    行為，僅有來源而無去向，或僅有去向而無來源者，祇要供
    述全部來源，或全部去向，因而查獲或因而防止重大危害治
    安事件之發生時，即符合減輕或免除其刑之規定，並非謂該
    犯罪行為，必須兼有來源及去向，始有該條項之適用。否則
    情節較重者（兼有來源及去向），合於減免之規定，情節較
    輕者（僅有來源而無去向，或僅有去向而無來源），反而不
    合於減免之規定，豈不造成輕重失衡。經查：被告於偵訊及
    原審、本院均自白犯罪，其為警查獲後，供出本案槍、彈來
    源係同案被告吳佳威交付等情，有被告警詢、偵訊及原審審
    理筆錄在卷可按（見偵25605卷第10至12、73至74頁，原審
    卷第150頁），爰依槍砲彈藥刀械管制條例第18條第4項規定
    減輕其刑。
　㈦不適用刑法第59條規定
　　刑法第59條之酌量減輕其刑，必須犯罪另有特殊之原因與環
    境等，在客觀上足以引起一般同情，認為即予宣告法定低度
    刑期尤嫌過重者，始有其適用。又適用刑法第59條酌量減輕
    其刑時，雖不排除第57條所列舉10款事由之審酌，惟其程度
    應達於確可憫恕，始可予以酌減。查被告行為時均已成年，
    明知不得非法寄藏、持有本案槍、彈，仍予以非法寄藏、持
    有，且本案槍、彈均具有殺傷力，恐傷及人命，危害社會治
    安甚大，被告所為顯無可予憫恕之情，況被告業經本院依槍
    砲彈藥刀械管制條例第18條第4項規定減輕其刑，已如前述
    ，法定最低本刑為有期徒刑1年8月以上，相較於其寄藏槍、
    彈之犯罪情節，亦無情輕法重之憾，自無再依刑法第59條酌
    減其刑之必要，附此敘明。
參、駁回上訴之理由　
一、原審以被告未經許可，寄藏非制式手槍犯行，罪證明確，適
    用槍砲彈藥刀械管制條例第7條第4項、第12條第4項、第18
    條第4項，刑法第55條、第42條第3項前段、第38條第1項等
    規定，並以行為人之責任為基礎，審酌槍、彈為我國法律明
    文禁止持有之物，業經政府宣導已久，自不得持有，被告竟
    任意寄藏，顯無視於法禁，且槍枝擊發極易對他人生命、身
    體造成嚴重傷害，危害社會治安甚鉅，亦為社會大眾所明知
    之事，被告同時持有槍、彈，即有可能以之傷人，對他人生
    命、身體產生極大潛在危險，嚴重危害社會治安，所生危害
    不輕，惟念其所持有之槍、彈數量非鉅，寄藏時間僅數小時
    ，及其有犯罪前科之素行，自述之智識程度，有正當工作、
    與家人互動之生活狀況，暨犯罪動機、目的、手段，犯罪後
    坦承犯行，態度尚可等一切情狀，量處有期徒刑2年8月，併
    科罰金新臺幣（下同）5萬元，並諭知1000元折算1日之罰金
    易服勞役折算標準。另說明本案手槍為違禁物，應依刑法第
    38條第1 項之規定宣告沒收，本案子彈均因送鑑定時試射擊
    發而喪失效用，所遺留之彈頭及彈殼，非屬違禁物，爰不予
    宣告沒收。經核原判決認事、用法並無違法或不當，業已斟
    酌刑法第57條各款所列情狀，量刑之宣告亦稱妥適，而未逾
    越法定刑度，符合比例原則，且沒收之宣告於法相合。
二、被告上訴稱：原判決量刑過重，請依刑法第59條酌減其刑云
　　云，經查：
　㈠按刑事審判旨在實現刑罰權之分配的正義，故法院對有罪被
    告之科刑，應符合罪刑相當之原則，使輕重得宜，罰當其罪
    ，以契合社會之法律感情，此所以刑法第57條明定科刑時應
    審酌一切情狀，尤應注意該條所列10款事項以為科刑輕重之
    標準，俾使法院就個案之量刑，能斟酌至當。而量刑輕重係
    屬事實審法院得依職權自由裁量之事項，苟已斟酌刑法第57
    條各款所列情狀而未逾越法定刑度，不得遽指為違法，最高
    法院72年度台上字第6696號判決先例可資參照。
  ㈡原判決於量刑時已詳予審酌刑法第57條各款及前開所列情狀
    ，予以綜合考量，又未經許可寄藏非制式手槍罪之法定刑範
    圍「有期徒刑5年以上、15年以下，併科1000萬元以下罰金
    」，原判決援引槍砲彈藥刀械管制條例第18條第4項規定減
    輕其刑後，法定型範圍為「有期徒刑1年8月以上、5年以下
    ，併科333萬3000元以下罰金」，原判決量處有期徒刑2年8
    月、併科罰金5萬元，係量處低度刑度，並非從重量處高度
    刑度，且就刑罰裁量職權之行使，既未逾越法律所規定之範
    圍，亦無濫用權限之情形，難遽謂原判決就此部分之量刑有
    何不當，縱與被告主觀上之期待有所落差，仍難指其量刑有
    何不當或違法，另就本案不適用刑法第59條規定酌減其刑，
    已如前述，是認本案被告之上訴無理由，應予駁回。
據上論斷，應依刑事訴訟法第368條，判決如主文。
本案經檢察官陳柏文提起公訴，檢察官陳正芬到庭執行職務。
中　　華　　民　　國　　110 　年　　5 　　月　　27　　日
              　  刑事第二十三庭審判長法　官  許永煌
　　　　　　　　　　　　　　　　　    法　官  吳定亞
　　　　　　　　　　　　　　　　　    法　官  黃美文
以上正本證明與原本無異。
如不服本判決，應於收受送達後20日內向本院提出上訴書狀，其
未敘述上訴之理由者並得於提起上訴後20日內向本院補提理由書
（均須按他造當事人之人數附繕本）「切勿逕送上級法院」。
                                　    書記官  彭威翔
中　　華　　民　　國　　110 　年　　5 　　月　　28　　日
附錄：本案論罪科刑法條全文
槍砲彈藥刀械管制條例第7條：
未經許可，製造、販賣或運輸制式或非制式火砲、肩射武器、機
關槍、衝鋒槍、卡柄槍、自動步槍、普通步槍、馬槍、手槍或各
類砲彈、炸彈、爆裂物者，處無期徒刑或7年以上有期徒刑，併
科新臺幣3千萬元以下罰金。
未經許可，轉讓、出租或出借前項所列槍砲、彈藥者，處無期徒
刑或5年以上有期徒刑，併科新臺幣1千萬元以下罰金。
意圖供自己或他人犯罪之用，而犯前二項之罪者，處死刑或無期
徒刑；處徒刑者，併科新臺幣5千萬元以下罰金。
未經許可，持有、寄藏或意圖販賣而陳列第1項所列槍砲、彈藥
者，處5年以上有期徒刑，併科新臺幣1千萬元以下罰金。
意圖供自己或他人犯罪之用，以強盜、搶奪、竊盜或其他非法方
法，持有依法執行公務之人所持有之第1項所列槍砲、彈藥者，
得加重其刑至二分之一。
第1項至第3項之未遂犯罰之。
槍砲彈藥刀械管制條例第12條：
未經許可，製造、販賣或運輸子彈者，處1年以上7年以下有期徒
刑，併科新臺幣500萬元以下罰金。
未經許可，轉讓、出租或出借子彈者，處6月以上5年以下有期徒
刑，併科新臺幣300萬元以下罰金。
意圖供自己或他人犯罪之用，而犯前二項之罪者，處3年以上10 
年以下有期徒刑，併科新臺幣700萬元以下罰金。
未經許可，持有、寄藏或意圖販賣而陳列子彈者，處5年以下有
期徒刑，併科新臺幣300萬元以下罰金。
第1項至第3項之未遂犯罰之。